【裁判字號】    99,交聲,1460
【裁判日期】    990930
【裁判案由】    違反道路交通管理處罰條例聲明異議
【裁判全文】
臺灣臺北地方法院交通事件裁定        99年度交聲字第1460號
原處分機關  臺北市交通事件裁決所
異  議  人
即受處分人  甲○○
                      樓
上列受處分人因違反道路交通管理處罰條例案件，對於臺北市交
通事件裁決所於民國99年8 月27日所為之處分（原處分案號：北
市裁罰字第裁22-AP0000000號），聲明異議，本院裁定如下：
    主  文
異議駁回。
    理  由
一、原處分意旨略以：異議人即受處分人甲○○所有車號A2M-32
    3 號普通重型機車於民國99年7 月17日14時56分許，停在臺
    北市○○街○ 段94巷紅色禁止臨時停車標線處，經臺北市政
    府警察局中正第一分局員警當場拍照逕行掣單舉發，嗣經異
    議人依法向原處分機關提出申訴，經原處分機關調查之結果
    ，仍認異議人有前開之違規行為，遂依道路交通管理處罰條
    例第56條第1 項第1 款之規定，裁處罰鍰新臺幣（下同）60
    0 元。
二、異議意旨略以：異議人雖有上述停車行為，但該處紅線未依
    「道路交通標誌標線號誌設置規則」第169 條之規定劃設，
    距路邊過遠，應非合法標線，原處分裁罰顯有不當，請求撤
    銷云云。
三、按汽車駕駛人停車時，有在禁止臨時停車處所停車之情形者
    ，處新臺幣600 元以上1,200 元以下罰鍰，道路交通管理處
    罰條例第56條第1 項第1 款定有明文。另劃設於路側之黃實
    線，係用以禁止停車，劃設於路側之紅實線，則係用以禁止
    臨時停車，道路交通標誌標線號誌設置規則第149 條均有明
    文；又同規則第169 條第1 項及第2 項固然規定：「禁止臨
    時停車線，用以指示禁止臨時停車路段，以劃設於道路緣石
    正面或頂面『為原則』，無緣石之道路得標繪於路面上，距
    路面邊緣以30公分為度。本標線為紅色實線，線寬除設於緣
    石，正面者以緣石高度為準外，其餘皆為10公分」，然此所
    指之紅色實線劃設「原則」，並不排除市區道路主管機關依
    其權限基於特定路段之特殊狀況而為例外之個案處理，亦即
    ，就無緣石之道路需標繪於路面上時，如因現場特殊狀況而
    未於距路面邊緣30公分處繪設紅色實線，該規則並未明文禁
    止或剝奪、限制市區道路主管機關之裁量權限，且該規則及
    授權交通部會同內政部訂定該規則之道路交通管理處罰條例
    第4 條等法規均未明定違反上開劃設原則所為之紅實線劃設
    即不生管制停車效力之效果，如有疑者，仍應洽詢標線所在
    地之派出所或市區道路主管機關（以本案而言，可連上「臺
    北市交通管制工程處」網頁為禁停紅黃線之查詢，網址為：
    http://www.bote.taipei.gov.tw/MP_117031.html），用路
    人非可逕自認定標線非主管機關所繪設即貿然停車再據以主
    張免罰，合先敘明。
四、查本件異議人於上開時間，將其所有前揭車號之機車停在臺
    市○○街○ 段94巷內紅色禁止臨時停車標線之內側，且駕駛
    人不在場，經臺北市政府警察局中正第一分局員警行經該處
    依法拍照逕行舉發等情，業據異議人自承在該處停車無誤，
    並有該分局99年8 月5 日北市警中正一分交字第0993130890
    0 號函、舉發違反道路交通管理事件通知單、裁決書及當時
    之採證照片彩色影本等件在卷可稽，觀諸該採證照片，異議
    人機車之右邊路面上及巷內另一側之路面上均劃有清晰之紅
    實線甚明，以該巷路幅之狹小，通常之用路人均可知乃因該
    巷過於狹窄，任一車輛臨時停車在巷內均足以嚴重妨礙其他
    人車致無法通行，被告停車在該處，親見此情，自無從諉為
    不知，況異議人機車左側為牆壁，並非任何商家或住宅之門
    口，遭商家或住戶在當地私自繪製紅線之可能性本即不高，
    被告在客觀上顯然足以預見該處禁止臨時停車之情況下，逕
    自認定該紅色實線並非合法標線，又未曾述及其有向當地警
    察或市區道路主管機關詢問或上網查詢之舉，其違規停車在
    該處，主觀上仍有明確疏失；至於異議人所質疑該處紅線未
    按上開規則在路面邊緣30公分處繪設乙節，依違規當時之照
    片觀之，固非無據，然前已敘明，相關法規並未排除主管機
    關依據各地路況而為個案上例外處理之繪製權限，更未明示
    違反該繪製「原則」者其繪製無效，且臺北市交通管制工程
    處業已函覆稱：現地如遇障礙物，該處考量禁停標線繪設一
    致性，採另案評估方式辦理，經查該處巷道已無障礙物，該
    處將重新繪設在側溝上（見該處99年8 月17日北市交工程字
    第09932688400 號函），經本院囑託上開分局員警前往現場
    拍攝，確實已就被告停車之此側塗除後重新繪製紅色實線（
    見卷附99年9 月13日之照片彩色影本），惟此本即市區道路
    主管機關依其權限所為避免爭議之舉，縱未重新繪設，依據
    前揭說明，異議人停車當時之紅色實線仍屬有效存在，異議
    人無視於此而逕自停車在該處，其違規停車之事證明確，尚
    無從以其所辯執以卸責。
五、綜上，異議人違規停車之行為屬實，業如前述，則原處分機
    關依道路交通管理處罰條例第56條第1 項第1 款等規定，裁
    處異議人600 元之罰鍰，即無違誤，異議人提起本件異議為
    無理由，自應予以駁回。
六、據上論斷，應依道路交通管理處罰條例第87條第2 項，道路
    交通案件處理辦法第19條，裁定如主文。
中    華    民    國    99    年    9     月    30    日
                  交通法庭    法  官  吳勇毅
上正本證明與原本無異。
如不服本裁定，應於裁定送達後5 日內，向本院提出抗告狀。
                              書記官  游秀珠
中    華    民    國    99    年    10    月    4     日

司法院資訊處製作；財團法人民間司法改革基金會備份。
